【裁判字號】    98,民著抗,2
【裁判日期】    981029
【裁判案由】    訴訟救助
【裁判全文】
智慧財產法院民事裁定
                                     98年度民著抗字第2號
抗  告  人  甲○○
上列抗告人與相對人世一文化事業股份有限公司、乙○○間請求
侵害著作權有關財產權爭議事件，對於本院中華民國97年10月8
日98年度民救字第2號裁定提起抗告，本院裁定如下：
    主  文
抗告駁回。
抗告費用新臺幣壹仟元由抗告人負擔。
    理  由
一、抗告人在原審以：抗告人目前無收入，所有書均已被展智公
    司退回，每月尚需支付房租新臺幣（下同）2萬元，水電、
    瓦斯、三餐、車費約萬餘元，且積欠中小企銀等多筆款項，
    信用已破產，爰依法聲請訴訟救助等語。經原審裁定駁回其
    聲請。
二、抗告意旨略以：抗告人於98年8月13日向遠東圖書公司等9家
    出版社應徵文字工作，但均無著落，依原裁定認抗告人「正
    值壯年，具有工作能力」之推論，抗告人找不到文字工作，
    可從事勞力臨時工之工作，而依經驗法則，可知臨時工收入
    有限，縱從事臨時工而有收入，繳付房租、水電、三餐尚且
    不足，何來資力繳裁判費。抗告人並非第1 次對相對人世一
    文化事業股份有限公司（下稱世一公司）起訴，自93年12月
    14日至95年10月17日繳納訴訟費已超過20萬元。抗告人所擁
    有裕隆汽車是84年出廠，價值不多，且是暫時保管，目前飛
    鳥出版社有限公司負債多於抗告人原投資之50萬元，且抗告
    人尚欠華泰銀行50餘萬元，而退貨之書籍420 本已於98年6
    月15日捐贈給六龜鄉山地育幼院，是原裁定駁回之理由與事
    實不符，爰依法提出抗告，請求廢棄原裁定云云。
三、按抗告法院認抗告為不合法或無理由者，應為駁回抗告之裁
    定（民事訴訟第495 條之1 第1 項、第449 條第1 項規定參
    照）。又（第1 項）當事人無資力支出訴訟費用者，法院應
    依聲請，以裁定准予訴訟救助，但顯無勝訴之望者，不在此
    限，（第2 項）法院認定前項資力時，應斟酌當事人及其共
    同生活親屬基本生活之需要，同法第107 條定有明文。
四、查抗告人與相對人世一公司等間請求侵害著作權有關財產權
    爭議事件，於98年9 月15日繫屬於本院，經本院於同年月21
    日以98年度民補字第101 號裁定第一審裁判費為15,949元，
    經本院依職權調閱該案卷宗核閱屬實。
五、然查：
  (一)抗告人之財產部分：
    1.經原審依職權調閱抗告人97年度財產明細資料，抗告人於
      97年間有屏東縣萬丹鄉廣安國民小學、烏龍國民小學發給
      之薪資所得及新園鄉鹽洲國民小學發給之執行業務所得共
      3,600元，裕隆汽車1輛及價值50萬元之飛鳥出版社有限公
      司投資（原審卷第29至30頁），及其遭退貨之書籍421本
      價值55,917元（見原審卷第19頁，原審誤載為420本）。
    2.至抗告人雖稱：所擁有裕隆汽車是84年出廠，價值不多，
      且是暫時保管云云，惟據其所提出之切結書（見本院卷第
      23頁），上開裕隆汽車由抗告人1人單獨繼承，故此部分
      不得自抗告人之財產中予以扣除。
    3.又抗告人陳稱退貨之書籍421本（抗告人誤載為420本）已
      於98年6月15日捐贈給六龜鄉山地育幼院云云，然依抗告
      人所提出六龜鄉山地育幼院謝函2份，其所贈與書籍共計
      560本，且無法證明即係上開421本退貨書籍，抗告人既然
      有能力贈與書籍，若以此而謂其無資力，顯有違反經驗法
      則。
  (二)抗告人之負債部分：
    1.抗告人雖提出臺灣臺北地方法院96年7月10日96年度北簡
      字第22185號簡易民事判決、96年10月15日96年度票字第
      69066號民事裁定、97年2月26日97年度北簡字第3500號宣
      示判決筆錄、96年12月20日96年度促字第48780號支付命
      令、97年1月18日96年度北小字第6530號台北簡易庭小額
      民事判決、98年7月2日聯合財信資產管理股份有限公司信
      用卡帳款催繳函、98年7月6日香港商高柏亞洲資產管理有
      限公司強制執行（預告）通知函（見原審卷第8至12頁、
      第15至18頁、第20至21頁），為其負債之證據，惟上開債
      務是否尚未清償完畢，未見抗告人提出任何證據加以釋明
      ，無法為有利於抗告人之佐證。
    2.至於抗告人所提出之臺灣臺北地方法院97年2月26日97年
      度北簡字第3500號宣示判決筆錄（見原審卷第13至14頁）
      ，雖可證明其曾積欠安泰商業銀行股份有限公司（下稱安
      泰銀行）129,071元，惟其另提出之安泰銀行催收函（見
      本院卷第15頁），其上並未記載積欠安泰銀行之金額為若
      干。
  (三)抗告人及其共同生活親屬基本生活之需要部分：
    經原審依職權調閱抗告人之全戶戶籍資料（見原審卷第45至
    47頁），與抗告人同住一處者有其妹丙○○（配偶已歿）。
    本院復依職權調閱上開共同生活親屬之97年度財產明細資料
    ，丙○○於97年間有中華郵政股份有限公司臺北松江路郵局
    發給之獎金所得、臺北市動物衛生檢驗所發給之其他所得、
    飛鳥出版社有限公司發給之薪資所得160,000元（本院卷第
    31至33頁）。
  (四)另就有資力之人出具保證書部分，抗告人雖以其曾於97年4
    月2日曾捐贈書籍1,400本予屏東縣小太陽助學協會，有該協
    會函、屏東縣議會感謝狀在卷可稽（見本院卷第28至29頁）
    ，惟抗告人所謂曾於98年10月13日求助於該協會出具保證書
    ，但於同年月14日遭拒等情，並未提出任何證據為憑，不足
    採信，且無法改變其未曾提出有資力之人出具保證書之事實
    ，附此敘明。
  (五)經查抗告人雖每月需繳房租、水電、瓦斯、三餐、車費，惟
    審酌抗告人及其共同生活親屬之97年度財產總額及基本生活
    之需要，抗告人並非無資力之人，應有能力支付本案訴訟第
    一審裁判費。故本件聲請於法不合，應予駁回，原裁定即屬
    正當。抗告意旨指摘原裁定不當，求予廢棄改判，為無理由
    ，應予駁回，爰裁定如主文。
中    華    民    國    98    年    10    月    29    日
                  智慧財產法院第二庭
                              審判長法  官  陳國成
                                    法  官  陳忠行
                                    法  官  曾啟謀
以上正本係照原本作成。
對於本裁定，除以適用法規顯有錯誤為理由外，不得再抗告。
如提起再抗告，應於本裁定送達後10日內，委任律師為訴訟代理
人，向本院提出再抗告狀，並繳納再抗告費新臺幣1,000 元。
中    華    民    國    98    年    10    月    29    日
                                    書記官  王月伶


司法院資訊處製作；財團法人民間司法改革基金會備份。
